【裁判字號】    90,上重更(一),23
【裁判日期】    901121
【裁判案由】    殺人
【裁判全文】
台灣高等法院台中分院刑事判決                  九十年度上重更(一)字第二三號
    上  訴  人  臺灣台中地方法院檢察署檢察官
    上  訴  人
    即  被  告  丁○○
    指定辯護人  本院公設辯護人  乙○○
右上訴人等因被告殺人案件，不服臺灣台中地方法院八十九年度重訴緝字第六一六號
中華民國八十九年十二月二十六日第一審判決（起訴案號：臺灣台中地方法院檢察署
八十九年度偵字第三九二二號），提起上訴，經最高法院第一次發回更審，本院判決
如左：
      主  文
原判決撤銷。
丁○○殺人，處無期徒刑，褫奪公權終身。
      事  實
一、丁○○因相識交往已三、四年之廖淑鈴意欲疏遠，遂懷恨在心，萌生殺害廖淑鈴
    之犯意。於民國（下同）七十九年四月廿二日晚上十時卅分許，帶尖刀乙把，
    騎用其姊夫林秋木所有之000－0000號重機車，前往台中市○○路一號廖
    淑鈴住處前守候，適廖淑鈴在自宅前蹓狗，丁○○即趨前與廖淑鈴談判未果，丁
    ○○竟取出預藏之尖刀，基於殺人之故意，朝廖淑鈴頸部、胸部、腹部、背部及
    四肢等部位連續刺殺十九刀，致廖淑鈴受有左頸部切割二．七×０．六公分，深
    及皮下組織；左鎖骨下刺創三×．一．五公分，深至胸腔；左乳下外側一．八ｘ
    一公分，深達胸腔刺創；右乳上刺創，約五．二×三．三×一０公分；右乳下外
    側刺創四．四×二．八公分；左肩胛部切割創三處二．四×０．七公分、三．五
    ×一．四公分、四．五×二×四公分，深至肌層；左肩胛下切割三．四×一．二
    ×八公分；左三角肌上部切割八×二．二×０．八公分；左外肘切割創二處三×
    一公分、一．五×一公分；左上臂內側切割創七．五×三公分、五×一．八×五
    公分；左手掌前端切割七×一．四公分；右大腿外側挫傷三×一公分，青紫色瘀
    血；左上臂前外側切割傷一．五×０．五公分、一．七×０．八公分二處；左三
    角肌內側切割創二．五×一．五×八公分；左內肘部切割創五．六×一．五×四
    ．五公分之多處刀傷，丁○○重創廖淑鈴後棄車逃逸，廖淑鈴被刺後則逃回自宅
    ，告知其父丙○○、其妹廖紫花被丁○○殺害情事，經其家人送醫急救，於同日
    晚上十一時卅分許因失血性休克不治死亡。丁○○事後畏罪潛逃，經原審法院於
    八十年一月十八日發佈通緝，迄八十九年十月二十五日十七時三十分許，在台中
    市○○區○○路三段一一二０巷內釣魚場為警察前往緝獲。
二、案經台中市警察局第三分局報請臺灣臺中地方法院檢察署檢察官偵查起訴。
    理  由
一、訊據上訴人即被告丁○○（下稱被告）對於右揭持刀殺害被害人廖淑鈴之事實自
    白不諱，惟辯稱：因與被害人交往數年，將工作所得數百萬元均交付被害人保管
    ，被害人說分手就分手，伊不甘人財兩失，一時氣憤，酒後撿獲一刀，失手殺死
    被害人，並非故意殺人云云。
二、本院查：
  (一)被害人確係遭被告殺害死亡一節，業據被告供承在卷，並據被害人之父丙○○、
    胞妹廖紫花分別於警訊、偵查、原審及本院前審指述綦詳。又被告所供行兇所用
    之刀器雖未扣案，惟被害人確係遭他人以利器刺殺，致全身有如事實欄所述之刺
    切割創十九處，因失血性休克死亡之事實，經檢察官督同法醫相驗屬實，有相驗
    屍體證明書及驗斷書附卷可稽，是被害人確係為被告以刀刃殺害應可認定。
  (二)證人即被害人之妹廖紫花於七十九年四月二十三日警訊時證稱：被告與被害人認
    識交往三、四年，因被害人發現被告不務正業且年齡相差懸殊，有意疏遠，致引
    起被告不滿，被害人在受傷後回家求救，曾表示係被告所為。被告曾在七十九年
    四月二十日零時十分許打電話至家中，由伊先接聽後再交給被害人接聽，話畢，
    被害人向伊表示，被告曾在電話裡表示要伊死得很難看等語。參酌被告在被害人
    家門口等候，待其出現，持刀猛刺廖女十九刀，下手之處均屬人體要害，下手之
    狠毒，非置人於死地而不休，所辯非故意殺人，而係隨手撿獲利刃云云，顯非事
    實。被告應有蓄意欲置被害人於死甚明。
  (三)被告之選任護人於本院前審辯稱：被告與被害人人交往數載，已論及婚嫁，伊為
    使廖女家人放心，遂與廖淑鈴決定購買房屋，而將平日所賺得之金錢全數交由廖
    金女掌管，金額約有數百萬元之譜；又被告曾與廖淑鈴於七十七年至七十八年間
    ，前往位於台中市○○街七號之陳英芳婦產科診所（現為婦幼醫院）進行人工流
    產手術云云，惟本院前審依辯護人之聲請，向誠泰商業銀行台中分行調取相關存
    款帳戶資料，據該銀行九十年四月三日誠泰銀（台中）字第九十００二二號函復
    ：廖淑鈴在該分行未設立帳戶等語，又依該銀行函附被告名義之七十九年「存摺
    存款對帳單」所示，該帳號於被告於七十九年四月二十二日對被害人廖淑鈴行兇
    後，尚有於七十九年四月二十六日提領五萬二千元現金之紀錄，有上開函件在卷
    可稽（見本院上訴卷第九十二－九十三頁），可見該銀行之被告名義存款帳戶並
    非被害人廖淑鈴所掌管。又本院前審向陳英芳婦幼醫院函查是否被害人廖淑鈴曾
    於七十七年至七十八年間前往該婦幼醫院就醫？係何病情？據該醫院九十年三月
    二十一日九十醫字第００三號函復：七十七年至七十八年間之病歷資料，依醫療
    規定十年以上之病歷得已銷毀，故該院已無病歷資料等語（見本院上訴卷第七十
    二頁），雖證人潘淑惠於本院證稱：被告與被害人廖淑鈴是男女朋友，七十九年
    已論及婚嫁，他們曾至婦產科拿掉小孩，又被告之存摺及印章都是廖淑鈴保管，
    被告的錢都給廖淑鈴云云（見本院上訴卷第五十五頁），惟該證人係被告之胞妹
    ，所為證詞難免偏袒被告而為附和，且潘淑惠自承未至陪同被告及廖淑鈴一同至
    婦產科醫院，故其證詞非據為有利被告之認定，是辯護人所辯護情節並無積極證
    據可資證明為真實可信。
  (四)至被害人之父丙○○及證人黃進財於原審及本院雖陳稱：被告以類似裝洗衣粉塑
    膠袋蒙住廖淑鈴頭顱，再持刀砍殺云云（見原審卷第三十二頁、五十七頁；本院
  上訴卷第五十六頁），惟被告否認持刀刺殺廖淑鈴之前，先以塑膠袋罩住廖淑鈴
    之頭部之情節，且丙○○於警訊及檢察官偵訊時均未為此情節之陳述，證人即前
    往現場處理之警員吳如山、王鵬耀於本院前審均證稱：現場未發現有裝洗衣粉之
    空袋，被害人家屬亦未提到有此袋子等語（見本院上訴卷第八十四、八十五頁）
    ，警方於命案現場未扣得有何塑膠袋，是丙○○及黃進財上開陳述情節尚難採信
    。
  (五)本件事證明確，被告所辯非故意殺害被害人云云，顯係卸責飾詞，核無可採，其
    犯行堪予認定，應依法論科。
三、核被告所為，係犯刑法第二百七十一條第一項殺人罪。又，中華民國八十年罪犯
    減刑條例第二條第一項規定：「犯罪在中華民國七十九年十月三十一日以前者，
    除本條例別有規定外，依左列規定（即該項第一款甲類、第二款乙類規定）減刑
    」；同條例第十七條復明定該條例自中華民國八十年一月一日施行，並於同條例
    第六條規定：「本條例施行前，經通緝而未於本條例施行之日起十個月內自動歸
    案接受偵查、審判或執行者，不得依本條例減刑。」故如於七十九年十月三十一
    日之前犯罪，於該條例施行後，始經通緝者，即不適用上開條例第六條之規定，
    即仍得依該條例之規定減刑甚明。被告於七十九年四月二十二日犯本件殺人罪，
    依原審卷附通緝書，被告係於上開減刑條例施行後之八十年一月十八日發佈通緝
    ，而於八十九年十月二十五日始被緝獲歸案受審判。固然，如被害人之父丙○○
    所陳，本件被告係通緝犯，惡意逃避法律制裁，本無接受裁判及悔改之意，如嗣
    後經逮捕到案，僅因發佈通緝時間在上開減刑條例施行後，而仍施予減刑，不免
    有鼓勵民眾藐視法律之誤識，且對本條例施行前，因不知政府即將辦理減刑而自
    動到案服刑完畢之受刑人，因無法享受減刑寬典，尤難謂平。然依上開條例規定
    ，其不得減刑者，既限定於該條例施行前經通緝之人犯，則依罪刑法定主義之原
    則，在該條例施行後始經通緝之人犯，無論是自動到案或被逮捕到案，均得依該
    條例予以減刑，此向為司法實務一致之見解（最高法院八十年度台非字第四二八
    號、八十一年度台上字第三三八二號判決參照），基於法律安定性之考量，此項
    見解亦為本院所採納，是被告符合上開條例之規定，依法減輕其刑。
四、原審以被告罪證明確，依法論罪科刑，固非無見，惟查原判決未依法適用上開減
    刑條例尚有未洽，自應由本院撤銷改判。查被告因感情生變，即持刀刺殺被害人
    十九刀致死，其行兇手段殘酷，犯罪情節重大，事後又畏罪潛逃達十年之久，迄
    未與被害人家屬達成民事和解，爰審酌上情、被告之智識程度、品行、生活狀況
    等一切情狀，爰量處被告無期徒刑，並依法宣告遞奪公權終身。被告依法既有上
    開減刑條例之適用，檢察官上訴意旨請求判處死刑即非有理，衡諸前述本件犯罪
    情節重大，被告上訴亦無可取。被告持以殺人之兇器並未扣案，本案經過已逾十
    一年仍未被發現，顯見該物滅失已久，為免執行困難，爰不予宣告沒收。
五、據上論斷，應依刑事訴訟法第三百六十九條第一項前段、第三百六十四條、第二
    百九十九條第一項前段，中華民國八十年罪犯減刑條例第二條第一項，刑法第二
    百七十一條第一項、第六十四條第二項、第三十七條第一項，判決如主文。
本案經檢察官甲○○到庭執行職務。
中      華      民      國      九十     年      十一     月    二十一  日
                                    臺灣高等法院臺中分院刑事第四庭
                                          審判長法  官  洪  耀  宗
                                                法  官  江  德  千
                                            法  官  劉  登  俊
右正本證明與原本無異。
依職權送上訴。
如不服本判決應於收受送達後十日內向本院提出上訴書狀，其未敘述上訴之理由者並
得於提起上訴後十日內向本院補提理由書（均須按他造當事人之人數附繕本）。
                                                書記官  鄧  智  惠
中      華      民      國      九十     年      十一     月    二十二  日
                                                                        Ｋ


司法院資訊處製作；財團法人民間司法改革基金會備份。
